【裁判字號】    98,訴,10
【裁判日期】    981013
【裁判案由】    損害賠償
【裁判全文】
臺灣高等法院臺中分院民事判決            98年度訴字第10號
原      告  丙○○
                        39號.
被      告  乙○○
上列當事人間請求損害賠償事件，原告提起刑事附帶民事訴訟，
經本院刑事庭裁定移送（98年度附民字第33號），本院於98年9月
29日言詞辯論終結，判決如下：
    主  文
被告應給付原告新台幣陸拾萬元，及自民國98年2月21日起至清償
日止，按年息5%計算之利息。
原告其餘之訴駁回。
訴訟費用由被告負擔。
    事實及理由
一、原告起訴主張：被告於民國96年3月2日經由訴外人紀高國介
    紹，向原告承租所有坐落臺中縣沙鹿鎮○○段犁分小段60-4
    地號土地（下稱系爭土地），用以堆置地下室土、山級配、
    碎石及加工之用，經兩造商議每年租金為新台幣（下同）30
    萬元，被告並於當日交付15,000元訂金予原告。詎被告於二
    日後即96年3月4日即以每日8,000元之代價，僱請訴外人蔡
    文福駕駛小松牌型號PC-200之挖土機，至該處整地，並自96
    年3月5日起基於意圖為自己不法所有之竊盜犯意，假整地為
    名，以每日7,000元之代價，僱請不知情之訴外人黃炳榮及
    其他姓名年籍不詳之拖車司機，分別駕駛車牌號碼OK-168號
    之營業用大貨車、及其他車牌號碼不詳之拖車共4台，將系
    爭土地之砂石載運至距離系爭土地約三、四公里遠之臺中縣
    沙鹿鎮○○里○○○道二號高速公路旁之空地堆置，以伺機
    將砂石載運外出販售。原告之夫王炳鑫於96年3月7日至系爭
    土地查看時，發現被告僱用拖車載運砂石，即出言制止。嗣
    又於96年3月8日15時50分許，經臺中縣警察局清水分局警員
    前往巡邏時，仍發現被告在系爭土地上挖取土石，被告上開
    犯行，業經檢察官提起公訴，並經原法院97年度易字第1021
    號、及本院98年度上易字第232號判決有罪在案。被告自雇
    工使用挖土機採取土石起至警員取締時止，共計採取土石5
    天，依證人蔡文福於原法院刑事庭之證述，可知被告至少僱
    用二台以上挖土機日夜進行盜採土石作業，以蔡文福證稱其
    一天約挖二十幾台砂石車之土石量計算，被告僱用二台挖土
    機盜採5日之數量，至少可達二百餘台砂石車載運之土石量
    ，再佐以每台砂石車容量為15立方米，被告盜採之土石量至
    少達3000立方米以上；嗣經原告委請大聖工程顧問有限公司
    實施測量結果，系爭土地土石實際較被盜採前地形原貌共計
    減少4623.28立方米。另兩造訂立租約時，原告曾告知被告
    系爭土地有從別處運來A級配土石填平，原來的素地不算的
    話，載來的土石有2000立方米，被告亦同意有該數量。又依
    現今預拌混凝土業者向砂石場購買土石原料價格每立方米65
    0元之標準計算，原告計受有3,005,132元之損害。爰依民法
    侵權行為法律關係，請求被告賠償原告3,005,132元，及自
    起訴狀繕本送達翌日起至清償日止，按年息5%計算之利息等
    語。
二、被告則辯以：其從事貨運業，承租系爭土地係為堆放地下土
    及砂石土混合後出售，因系爭土地呈T字形，故必須先將該
    土地剷平，其並無盜採砂石，僅是整地而已。其雖不爭執租
    賃契約書上所載系爭土地上有2000立方米A級配土石，然當
    時並未測量，實際數量並不清楚，且其並未將該2000立方米
    A級配土石全部載走，其於載運27台出去後，有載回15台，
    因山坡料比較輕，每一台量為15立方米，挖土機司機蔡文福
    、及卡車司機黃炳榮於刑事庭證稱之數量有所誤差。且被告
    僅使用一台挖土機開挖3或4天，由蔡文福負責，另一台放置
    現場之挖土機是壞的，其雇用怪手與司機一天只有10小時，
    每一台挖土機每小時最多亦僅可挖2台車量的砂石；至卡車
    雖確有4台，然有的是載回砂石的車等語。
三、查原告主張被告於96年3月2日向原告承租系爭土地供堆置地
    下室土、山級配、碎石及加工之用，經兩造商議每年租金為
    30萬元，被告並於當日交付原告15,000元訂金；而被告於96
    年3月4日即僱請訴外人蔡文福駕駛小松牌型號PC-200之挖土
    機一部至該處整地，並自96年3月5日起僱請黃炳榮等拖車司
    機，分別駕駛大貨車及拖車共4台，將系爭土地上之砂石載
    運至距離系爭土地約三、四公里遠之臺中縣沙鹿鎮○○里○
    ○○道二號高速公路旁之空地堆置；又依系爭土地租賃契約
    書上載明，系爭土地上原有2000立方米A級配土石等情，業
    據原告提出臺灣臺中地方法院97年度易字第1021號刑事判決
    書、訂金收據、及土地租賃契約書等件為證，並為被告所不
    爭執，堪信原告上開之主張為真實。
四、惟原告主張被告基於意圖為自己不法所有之竊盜犯意，假整
    地為名，不法盜採原告所有系爭土地上之土石，致系爭土地
    土石較被盜採前地形原貌共計減少4623.28立方米，依現今
    預拌混凝土業者向砂石場購買土石原料價格每立方米為650
    元計算，原告計受有3,005,132元之損害，被告自應賠償該
    金額等節，則為被告所否認，並以上詞置辯。經查：
  (一)被告辯以：其承租系爭土地係為堆放地下土及砂石土混合後
    出售，因系爭土地呈T字形，故必須先將該土地剷平，其係
    為整地始將砂石運至上開地點，並非盜採砂石，且載運27台
    出去後，亦載回15台等語。惟查依兩造簽訂之土地租賃契約
    書載明：系爭土地係供堆置地下室土、山級配、碎石及加工
    使用；且土地上原有A級配土石約2千立方應予保留不得運出
    等語，有該土地租賃契約書附卷可稽（見本院卷第40頁），
    並為被告所不爭（見本院卷第58頁背面）；又查系爭土地面
    積為36公畝又12平方公尺（見刑事偵查卷第39頁），依檢察
    官於97年1月17日履勘現場時之勘驗筆錄、報告書及現場照
    片所示，系爭土地距被告將砂石外運存放處，經電子地圖計
    算距離共5,102公尺，依現場編號1照片所示，堆置在系爭土
    地上之新舊土石均遭挖取，編號11、12照片所示，則為原告
    出租予被告系爭土地之界址等情（見刑事偵查卷第107至115
    頁），足見；原告出租予被告之系爭土地範圍甚廣，苟被告
    於承租系爭土地時該地形為Ｔ字形，須將之剷平，始能作為
    堆放地下土及砂石土混合之用，被告儘可將剷平之砂石堆置
    在系爭土地他處即可，並無外運之必要，堪認被告確係假借
    整地之名，行盜採土石之實。又依證人即挖土機司機蔡文福
    於刑事偵查中陳述稱：「其係受被告僱用至系爭山坡地挖土
    ，再由黃炳榮載運倒至較低之地方，第一天除草，第二、三
    天卡車才來，其一天約挖二十幾台，共挖二天，第四天警察
    就來了」等語（見刑事偵查卷第92、93頁）；又證人即卡車
    司機黃炳榮於刑事偵查中證稱：「其受被告僱佣將蔡文福挖
    的土載運到離原地約幾百公尺之地方，早上八點多約載了十
    幾台，警察到現場了，被告才叫其等將土載回來，但警察叫
    其不能動，所以就沒有將土載回來」等語（見刑事偵查卷第
    91頁），可見；被告所盜採之土石於運送至他處後，並未運
    回，被告辯稱有運回砂石云云，要無可採。
  (二)至原告主張被告雇工日夜挖取土石，盜採砂石之數量，經其
    委託大聖工程顧問有限公司實施測量結果，系爭土地土石實
    際較被盜採前地形原貌共計減少4623.28立方米等語，惟查
    ：原告自行委託大聖工程顧問有限公司實施測量，依該公司
    所製作之土石計算成果圖所示，上開4623.28立方米數量，
    係依系爭土地地形圖估計原有高程系依週邊地形推算所得（
    見原審刑事卷第29頁)；而據鑑定人甲○○於本院結證稱：
    「原告稱她在該計算成果圖所示左邊綠色斜線的土地上建造
    房子，我先到該建造房子之二筆土地去勘測，我以週邊未改
    變地形推算出他建造房子原來的地形，左一的綠色斜線圖是
    六樓的房子，左二是鐵造的車棚，左一被挖走的土石為2124
    .55立方米，左二被挖走的土石為848.81立方米，右邊的圖
    為系爭土地，我去鑑定時系爭土地上土石是與道路平，為10
    6.560、及106.790，此為假設之高程，因系爭土地為山坡地
    ，不是平地，對照102.941的部分，低了62公分，如果對照
    到100.672的部分差了1米多，我是以此種方式計算系爭土地
    所減少的土方，計算出來系爭土地減少的土方1649.92立方
    米，三者相加即為4623.28立方米。．．．我並不知悉系爭
    土地原狀為何，係經由原告告知其於蓋房屋時，將土石運到
    系爭土地上，再依系爭土地與路邊相齊的高度，對照中間較
    低窪之土地，推算出被運走之土石面積．．．原告當時蓋房
    屋施工時，有無挖出前開數量之土石，我並不清楚，而系爭
    土地也堆放不下4623.28立方米之土石」等語甚詳（見本院
    卷第63、64頁）。按上開土石計算成果圖，既係鑑定人依原
    告所述測繪所得，且鑑定人並不知悉原告建屋時究挖出多少
    數量土石堆放在系爭土地上，及系爭土地上確實亦堆置不下
    上開數量之土石，則原告以大聖工程顧問有限公司實施測量
    結果，主張系爭土地土石遭被告盜採達4623.28立方米云云
    ，即無足採。又證人蔡文福、黃炳榮於刑事偵查中固分別證
    稱如上，即其一天約挖二十幾台，共挖二天；及約載了十幾
    台離開等語，惟被告並非僅僱用證人蔡文福、黃炳榮二人而
    已，被告已不否認其在現場尚放置一台挖土機、及載運砂石
    之卡車有4台等情(見本院卷第59頁)，是證人蔡文福、黃炳
    榮上開證述挖取、及載運之土石數量，並無足為被告竊取系
    爭土地砂石數量之認定。本院審酌兩造之土地租賃契約書上
    載明：「原告土地上原有A級配土石約2千立方應予保留不得
    運出」等語，又衡以被告自承其從事貨運業，承租系爭土地
    目的係要堆放地下土及沙石土混合後出售，則依其從事販售
    砂石之專業判斷，上開租約內所記載砂石之數量，應係系爭
    土地原堆放之砂石量，否則被告何以同意記載在上開租約內
    ；再依檢察官勘驗系爭土地時現場照片所示，系爭土地之土
    石確已遭挖取，且與馬路間約有一人身高高度之落差等情（
    見刑事偵查卷第110至115頁），並經原告迭為敘明在卷（見
    本院卷第13頁背面、第64頁背面），足見；系爭土地上原堆
    放之砂石2000立方米，均遭被告全數盜採運出。被告辯稱其
    僅載走27台，又載回15台云云，已無足採。
  (三)按因故意或過失，不法侵害他人之權利者，負損害賠償責任
    。又負損害賠償責任者，除法律另有規定或契約另有約定外
    ，應回復他人損害發生前之原狀。因回復原狀而應給付金錢
    者，自損害發生時起，加給利息。第一項情形，債權人得請
    求支付回復原狀所必要之費用，以代回復原狀。另損害賠償
    ，除法律另有規定或契約另有訂定外，應以填補債權人所受
    損害及所失利益為限。民法第184條第1項、第213條及第216
    條第1項分別定有明文。被告假借整地之名，竊取原告系爭
    土地上之砂石，致原告受有砂石減少之損失，原告請求被告
    應以金錢賠償其所受之損害，揆諸上開規定，並無不合。原
    告雖主張：依現今預拌混凝土業者向砂石場購買土石原料價
    格每立方米為650元等語，惟為被告所否認。經查本件侵權
    行為發生於96年3月間，損害額之計算自應依事發當時之價
    格為依據，原告主張依現今預拌混凝土業者向砂石場購買土
    石原料之價格為準，尚非可採。經本院向台中縣砂石商業同
    業公會函查96年3月間山坡地砂石每立方米價格結果，該公
    會復以：當時山坡地砂石每立方米之價格約300元等語（見
    本院卷第33頁），有該公會98年5月22日中線砂易字第010號
    函在卷可稽（見本院卷第33頁），則被告竊取之砂石自應依
    該價格計算，經計算結果，原告得請求被告賠償之金額應為
    60萬元（2000立方米300元＝60萬元），原告逾此範圍之
    請求，核屬無據，應予駁回。
五、綜上所述，原告本於侵權行為損害賠償請求權，請求被告應
    賠償原告60萬元，及自起訴狀繕本送達被告之翌日即98年2月
    21日起至清償日止，按年息5%計算之利息，原告之請求在此
    範圍內為有理由，應予准許；至逾此範圍之請求，為無理由
    ，應予駁回。
據上論結：本件原告之訴為一部有理由，一部無理由，依民事訴
訟法第79條，判決如主文。
中    華    民    國    98    年    10    月    13    日
                民事第四庭    審判長法  官  陳蘇宗
                                    法  官  黃永祥
                                    法  官  張浴美
以上正本係照原本作成。
原告得上訴。
如對本判決上訴，須於收受判決送達後20日內向本院提出上訴書
狀，其未表明上訴理由者，應於提出上訴後20日內向本院提出上
訴理由書（須按他造人數附具繕本）。
上訴時應提出委任律師為訴訟代理人之委任狀。具有民事訴訟法
第466條之1第1項但書或第2項之情形為訴訟代理人者，另應附具
律師及格證書及釋明委任人與受任人有該條項所定關係之釋明文
書影本。
                                    書記官  阮正枝
中    華    民    國    98    年    10    月    13    日
                                                      Ｓ


司法院資訊處製作；財團法人民間司法改革基金會備份。
